臺灣高等法院臺中分院民事判決
108年度建上字第74號
上  訴  人  
即被上訴人  泰宣企業股份有限公司

法定代理人  宋秉恩  
訴訟代理人  吳啟玄律師
複  代理人  郭芳瑜  
參  加  人  翔聚股份有限公司

法定代理人  鄭紹甫  
被上訴人即  
上  訴  人  樺興機電股份有限公司

法定代理人  卓益豊  
訴訟代理人  游琦俊律師
上列當事人間請求給付工程款事件，兩造對於民國108年9月18日
臺灣臺中地方法院106年度重訴字第696號第一審判決各自提起上
訴，本院於民國110年10月20日言詞辯論終結，判決如下：
    主  文
原判決關於駁回泰宣企業股份有限公司後開第二項之訴部分，及
該部分假執行之聲請，暨該訴訟費用負擔之裁判，均廢棄。
樺興機電股份有限公司應再給付泰宣企業股份有限公司新臺幣壹
佰玖拾萬柒仟貳佰陸拾伍元，及自民國一百零七年六月九日起至
清償日止，按年息百分之五計算之利息。
泰宣企業股份有限公司其餘上訴、樺興機電股份有限公司之上
訴，均駁回。
廢棄部分之第一審訴訟費用由樺興機電股份有限公司負擔。第二
審訴訟費用；泰宣企業股份有限公司上訴部分，由樺興機電股份
有限公司負擔百分之四十六，餘由泰宣企業股份有限公司負擔；
樺興機電股份有限公司上訴部分，由樺興機電股份有限公司負擔
。
    事實及理由
壹、程序方面：
   泰宣企業股份有限公司（下稱泰宣公司）法定代理人原為黃○
   祺，嗣於民國110年9月6日變更為宋秉恩，此有台北市政府函
   及公司變更登記表附卷可稽（本院卷第384-386頁），並由其
   具狀聲明承受訴訟（本院卷第329頁），於法尚無不合，應予
   准許。
貳、實體方面：
一、泰宣公司主張：「國立臺灣戲劇藝術中心興建工程主體工程
    」（下稱藝術中心主體工程）係由訴外人國立傳統藝術中心
    為定作人，由訴外人○○營造工程股份有限公司（下稱興亞公
    司）承攬，興亞公司將其中之機電工程轉包給樺興機電股份
    有限公司（下稱樺興公司），樺興公司再將部分水電工程（
    下稱系爭工程）轉包給伊，雙方於102年6月20日簽訂「國立
    台灣藝術中心興建工程－水電工程」工程合約書，約定總價
    新臺幣（下同）4355萬元（此為含稅價，未稅價為41,476,1
    90元），嗣伊將系爭工程轉包給翔聚股份有限公司。系爭工
    程已於105年8月3日辦理竣工完成正式送水送電之使用，並
    已驗收完畢，伊自得請求樺興公司給付工程款，經扣除樺興
    公司已給付之估驗款31,422,184元後，尚有工程款12,127,8
    16元未給付等語。並求為判決：樺興公司應給付泰宣公司12
    ,127,816元，及自107年6月9日起至清償日止，按年息5%計
    算之利息；願供擔保請准宣告假執行。
二、樺興公司則以：系爭工程經辦理5次追加減工程後，合約總
    金額為41,864,229元，含稅後為43,957,440元，追加減前原
    合約已由追加減後之合約所取代。然查：⑴泰宣公司施作系
    爭工程，就缺失項目延遲改善，伊有代為僱工及發包進行改
    善，支出總計為1,876,236元，依系爭工程合約備註第9條約
    定，得以2倍扣抵，金額為3,752,472元，加計營業稅後得扣
    款3,940,096元【原審主張以未稅金額3,752,472元扣款】。
    ⑵依系爭契約附加條款13條a約定及工務協調會議紀錄，泰宣
    公司有逾雙方書面確認約定期限164天之事實；又系爭工程
    歷次初驗及正驗有缺失，伊均有函文要求泰宣公司須於期限
    內完成改善，則以伊發函要求泰宣公司應於105年9月29日前
    完成初驗，自105年9月30日起至106年4月7日始完成初驗為
    止，共計逾期190日，依系爭工程合約第6條第3項約定，伊
    得以系爭工程追加減後含稅後價額43,957,7440元之百分之
    十為計算，請求違約金4,395,744元【原審主張以未稅金額4
    ,186,423元扣款】。⑶依業主國立傳統藝術中心所提供之結
    算明細表所製作之材料耗損表，泰宣公司領用之材料有逾系
    爭工程實際使用之材料數量3％，伊得依系爭合約備註第4條
    約定，向泰宣公司請求耗損浪費之賠償3,531,869元，加計
    營業稅後為3,708,462元【原審主張4,327,559元】。⑷泰宣
    公司於施作系爭工程各期之應扣款共計1,937,424元部分，
    均有簽認，經加計營業稅後為2,034,295元【原審主張以未
    稅金額1,937,424元扣款】。又因泰宣公司請求之工程款係
    含營業稅，故以上⑴至⑷所述加計營業稅之款項於系爭工程完
    成經伊驗收受後均已發生得作為本件主張抵銷之主動債權。
    另依系爭工程合約所附合約明細表備註付款方法第6點約定
    ，泰宣公司負有於完工後開立面額2,160,750元(總工程款43
    35萬元之5％) 之保固本票以向伊支領尾款之義務，是其就所
    得請求工程款中之2,160,750元，不應加計遲延利息等語，
    資為抗辯。
三、原審就泰宣公司前開請求，判決其一部勝訴即命樺興公司應
    給付泰宣公司6,315,665元，及自107年6月9日起至清償日止
    ，按年息5%計算之利息，並分別為准、免假執行之諭知，另
    駁回泰宣公司其餘請求及假執行之聲請。泰宣公司就其敗訴
    中有關樺興公司得以逾期違約金4,186,423元本息抵銷部分
    不服，提起上訴（其餘敗訴之1,625,728元部分未據上訴，
    非本院審理範圍），聲明：㈠原判決關於駁回泰宣公司後開
    之訴廢棄。㈡上開廢棄部分，樺興公司應再給付泰宣公司4,1
    86,423元，及自107年6月9日起至清償日止，按年息百分之5
    計算之利息。樺興公司答辯聲明：上訴駁回。樺興公司就其
    敗訴部分全部上訴，聲明：㈠原判決不利樺興公司部分廢棄
    。㈡上開廢棄部分，泰宣公司在第一審之訴及假執行之聲請
    均駁回。泰宣公司答辯聲明：上訴駁回。
四、查兩造於102年6月20日訂立工程合約書，由泰宣公司承攬系
    爭工程，工程金額為4355萬元（含稅）；系爭工程於102年6
    月20日第一次追減金額為342,380元（未稅），第二次追加
    金額為4,000元（未稅，泰宣公司已請款），104年6月30日
    第三次追減金額為66,200 元（未稅），104年6月30日第四
    次追加金額為757,619元（未稅），104年11月11日第五次追
    加金額為35,000元（未稅），以上追加減後合約總金額為41
    ,864,229元（未稅；含稅則為43,957,440元）；樺興公司迄
    今已給付31,422,184元（含訂金347,739元）；國立台灣戲
    劇藝術中心興建工程，主體工程已於106年12月26日完成驗
    收，並於107年1月11日撥付末期估驗款等節，已為兩造所不
    爭執（見原審卷二第178頁反面至第179頁），且有系爭工程
    合約書、工程追加減附約書及國立台灣戲劇藝術中心107年2
    月22日傳藝營推字第0000000000號函等在卷可稽（見原法院
    106年度司促字第24802號卷第4-9頁、原審卷一第52-55頁，
    卷二第38頁），堪信實在。泰宣公司主張系爭工程款尚有工
    程款12,127,816元未給付，請求樺興公司給付12,127,816元
    本息等語，固仍係以4355萬元（含稅）扣除已給付之31,422
    ,184元計算，惟原審就此已為闡明（見原審卷二第144頁）
    ，泰宣公司仍主張「本合約工程款4355萬元…原告於本訴僅
    先請求本合約工程部分之工程款」（見原審卷三第91頁），
    基於處分權主義，自不能超過其請求金額為裁判。因此本件
    縱有差額407,440元，亦是上訴人日後另訴問題。而樺興公
    司辯稱系爭工程有缺失遲延改善而由伊代為雇工及發包進行
    改善，且有逾期延宕、未將材料損耗控管在百分之三以內，
    及已簽認各期扣款金額等事由，伊得對泰宣公司扣款，與所
    積欠之工程款債務抵銷等語。
五、經查：
(一)系爭工程合約書第8條已明訂工程變更「㈠…對於增減數量，
    雙方依照本合約甲方（指樺興公司）所訂單價以實際工程計
    算增減之進度及備料情況，如有新增工程項目時，得由雙方
    協議，補充價款。㈡所有有關本工程項目超出合約明細表所
    列數量部分及單價之追加，須經本公司書面核准後載明於雙
    方合約內始生效力。」等語，且前揭卷附之工程追加減附約
    書，均有明載各次工程追加減項目。又二人互負債務，而其
    給付種類相同，並均屆清償期者，各得以其債務，與他方之
    債務，互為抵銷，並不以基於同一契約關係所生之債務為限
    ，自不妨礙樺興公司基於系爭工程契約連同追加減部分對泰
    宣公司之債權，與泰宣公司僅基於系爭工程契約對樺興公司
    之工程款債權主張抵銷。是而，系爭工程契約總價為4355萬
    元，經扣除樺興公司已給付之31,422,184元，樺興公司尚積
    欠泰宣公司工程款12,127,816元，應堪認定。
(二)按系爭工程合約書備註第9條約定：因泰宣公司違反合約規
    定，造成樺興公司需自行或代雇工處理，泰宣公司應負合約
    責任時，該相關處理費用，樺興公司得於泰宣公司工程款或
    保留款中2倍扣抵（見原審卷一第72頁）。樺興公司主張系
    爭工程有缺失遲延改善，已由伊代為雇工及發包進行改善一
    情，固提出廠商扣款明細表、代雇工支出憑證明細表，以及
    統一發票、行政罰鍰繳款單、免用統一發票收據、零用金明
    細表、裁罰分擔表、粗工明細、點工施作項目、出貨單、估
    價單、訂貨單等憑證（見原審卷一第73-74、298-339頁，卷
    二第153-156頁），惟上開明細表、分擔表等，皆為樺興公
    司單方面所製作，並無泰宣公司之簽認，所附統一發票、行
    政罰鍰繳款單、免用統一發票收據、出貨單、估價單、訂貨
    單等憑證之內容，亦無從確認何項目與泰宣公司施作之工程
    部分有關。樺興公司雖再補充提出「代雇工項目與泰宣公司
    應施作項目關連表」並附系爭工程合約書節本合約明細表等
    （見本院卷第167-179頁）以為說明，然此仍是樺興公司所
    製作，既其於原審已自承無法每項工程支出都與泰宣公司確
    認（見原審卷二第180頁），泰宣公司對上開書證均有所爭
    執，自難遽認樺興公司有因泰宣公司施作系爭工程之缺失而
    代為雇工及發包進行改善之情。是樺興公司主張依系爭工程
    合約書備註第9條約定，其得以尚未扣款之金額即1,876,236
    元之2倍，並加計營業稅後之3,940,096元，與泰宣公司之工
    程款債權抵銷，尚屬無據。
(三)關於樺興公司主張系爭工程施作有延宕逾期部分：
 1、系爭工程合約書第6條3項約定「逾期罰款：乙方（指泰宣公
    司）如未於約定期限內完工（包含業主驗收時所發現缺失之
    改善），每延誤1天之懲罰性違約金按工程總價千分之三（
    已刪除『但不得低於2萬元』）給付給甲方（指樺興公司），
    逾期違約金之總額以工程總價百分之十為上限」等語，而第
    4條就工程總價部分為「總計價款約為41,476,190元、營業
    稅金約為2,073,810元及合計約為4355萬元」之記載，可見
    前揭逾期罰款約定中之「逾期」應是指逾越約定期限完工情
    形，但如經業主驗收發現缺失，將延至缺失改善時方得認為
    完工，即瑕疵修補期間應計入逾期日數，而違約金之計算則
    應以含稅工程總價千分之三計算，逾期違約金之總額以未稅
    工程總價百分之十為上限。
 2、泰宣公司雖稱樺興公司未提供工程進度表，雙方未依系爭工
    程合約書第6條第1項約定以書面確認施工期限，無逾期完工
    之問題云云。然關於完工期限，系爭工程合約書第6條第2項
    約定「詳合約書備註」，另於附加條款第13條約定：「施工
    期限：a.配合工地進度施工或工地會議協調進度施工。」（
    見本院卷三第9頁），而樺興公司已提出工務協調會議紀錄
    表，記載廠商應施作之項目及日程等資料為據（見原審卷一
    第133-136、169-181、264-266頁），堪認泰宣公司確實已
    派員參與工務協調會議，自難謂雙方未確認施工期限。再者
    ，藝術中心主體工程初驗缺失改善自105年9月10日至106年4
    月6日，共計逾期209日，正驗缺失改善自106年8月20日至10
    6年9月21日，共計逾期32日等情，有藝術中心主體工程之定
    作人（即業主）國立傳統藝術中心108年8月19日傳藝營推字
    第0000000000號函附卷可稽（見原審卷三第92頁）。依該函
    固未說明係何下包承攬公司驗收缺失改善逾期而受罰，惟兩
    造間之系爭工程既為藝術中心主體工程之下包工程，其施工
    期限應不晚於上開主體工程之施工期限。準此，應認兩造間
    系爭工程初驗及正驗之施工期限，最晚應分別為105年9月10
    日及106年8月20日。故泰宣公司此部分所辯，尚不足採。
 3、查國立傳統藝術中心於105年9月1日發函檢附105年8月16日
    至同年月18日之工程初驗紀錄暨改善追蹤表（下稱第一階段
    初驗缺失），及同年月19日及22日之工程初驗紀錄暨改善追
    蹤表（下稱第二階段初驗缺失），通知興亞公司於105年9月
    10日上午10時辦理第一階段之初驗複驗，及於同年月19日上
    午10時辦理第二階段之初驗複驗；上開第一及第二階段工程
    初驗紀錄暨改善追蹤表，均有記載泰宣公司應施作改善之多
    數項目等情，有國立傳統藝術中心105年9月1日傳藝營推字
    第0000000000號函及附件在卷可稽（見原審卷三第11-22頁
    ）。樺興公司乃於翌（2）日發函通知泰宣公司，請就第一
    階段之初驗缺失，於105年9月9日前改善完成，將於105年9
    月10日上午10時進行初驗複驗，及就第二階段之初驗缺失，
    請於105年9月18日前改善完成，將於105年9月19日上午10時
    進行初驗複驗等情，有樺興公司105年9月2日函文在卷可憑
    （見原審卷三第10頁反面）。樺興公司復於105年9月21日發
    函與泰宣公司，並檢附105年8月23日至同年月30日之工程初
    驗紀錄暨改善追蹤表（下稱第三階段初驗缺失），記載泰宣
    公司應施作改善之多數項目，請於105年9月29日前改善完成
    ，將於同年月30日上午10時進行初驗複驗，就第一、二階段
    之初驗缺失，訂於同年月23日上午10時進行初驗複驗等情，
    有樺興公司105年9月21日函文及附件在卷可憑（見原審卷三
    第22頁反面至第44頁）。嗣樺興公司於106年3月1日發函檢
    附105年8月17日至同年月30日之工程初驗紀錄暨改善追蹤表
    ，通知泰宣公司就第一、二、三階段之初驗缺失，經專案管
    理單位於106年2月6日至同年月16日複驗結果，尚有缺失未
    完成改善，請於同年3月10日前改善完成；惟因仍有部分缺
    失未為改善，樺興公司再接續於106年3月14日、106年3月29
    日發函通知泰宣公司，請最遲於106年4月3日前改善完成，
    亦有樺興公司106年3月1日函文及附件、106年3月14日函文
    、106年3月29日函文等在卷可憑（見原審卷三第45-53頁反
    面）。而國立傳統藝術中心就藝術中心主體工程初驗複驗完
    成日期為106年4月7日，則有該中心初驗複驗紀錄可稽（見
    原審卷三第10頁）。
 4、依樺興公司前揭多次通知泰宣公司改善系爭工程缺失之函文
    內容觀之，泰宣公司施作系爭工程確有缺失，且自系爭工程
    於105年9月間進行初驗起，至樺興公司於106年3月29日發函
    通知泰宣公司改善為止，約有6個多月之期間未能完成改善
    ，而有逾期未完工之事實。泰宣公司雖抗辯稱系爭工程尚待
    其他平行承包商施工後才得以接續施作，且全體工程皆改善
    完畢才算合格，縱有逾期完工，亦係可歸責於樺興公司，況
    初驗缺失改善日期應由兩造約定，樺興公司單方指定日期，
    伊並不受拘束，且伊已有多次寄發電郵予樺興公司表示改善
    完成云云，並提出電郵數份及函文為證（見本院卷第67-93
    頁），惟該等電郵及函文至多僅堪認泰宣公司於105年9月13
    日及其後有為改善之通知，並無法認定泰宣公司對系爭工程
    有缺失一節有提出反對之意見，泰宣公司亦未舉證證明其逾
    期未完工係非可歸責於己，難謂其可不受改善限期拘束而得
    免除改善缺失責任，上揭所辯，自無可取。泰宣公司既未於
    約定期限內完工，依系爭工程合約書第6條3項約定，自應對
    樺興公司負擔賠償違約金之責。
 5、惟約定之違約金額過高者，法院得減至相當之數額，民法第
    252條定有明文。又按違約金之約定，乃基於個人自主意思
    之發展、自我決定及自我拘束所形成之當事人間之規範，本
    諸契約自由之精神及契約神聖與契約嚴守之原則，契約當事
    人對於其所約定之違約金數額，原應受其約束。惟倘當事人
    所約定之違約金過高者，為避免違約金制度造成違背契約正
    義等值之原則，法院得參酌一般客觀事實、社會經濟狀況及
    當事人所受損害情形，依職權減至相當之金額。並不因懲罰
    性違約金或賠償額預定性違約金而異（最高法院102年度台
    上字第1606號、82年度台上字第2529號民事裁判要旨參照）
    。原審雖依樺興公司所主張其於105年9月21日發函與泰宣公
    司所訂應改善完成缺失之日期（同年月29日）之翌日即同年
    月30日起，至泰宣公司於106年3月29日發函通知泰宣公司改
    善為止，共計182日（應為181日），每日以樺興公司所主張
    系爭工程契約追加減後之未稅金額即41,864,229元之千分之
    三計算，已逾工程總價百分之十之上限，而認應以百分之十
    即4,186,423元計算逾期違約金。惟依國立傳統藝術中心108
    年8月19日傳藝營推字第0000000000號函及附件資料（見原
    審卷三第92-93頁），初驗未完成金額全部為7,739,915元，
    其中屬泰宣公司施作之系爭工程及金額部分，係該函附件第
    10項1,458,778元及第11項157,345元，即初驗逾期改善部分
    之金額合計為1,616,123元，僅約是系爭工程契約追加減後
    未稅金額41,864,229元之百分之四，顯見系爭工程缺失尚待
    改善範圍甚小，又無相關事證足以認定該尚待改善部分是否
    影響其他已完成且無瑕疵部分之使用，或樺興公司因泰宣公
    司逾期完工而受有重大損害，本院斟酌上情，衡以懲罰性違
    約金乃以強制債務之履行為目的，確保債權效力所定之強制
    罰，認依系爭工程合約約定，按工程總價（未稅）百分之十
    即4,186,423元計算逾期違約金尚屬過高，又系爭工程合約
    書第6條3項逾期罰款所指之工程款總價係含計營業稅，已如
    前述，且樺興公司於本院擴張此部分抵銷金額之主張，故關
    於懲罰性違約金應酌減至以系爭工程契約追加減後之含稅金
    額即43,957,440元之百分之五即2,197,872元為適當。故樺
    興公司因泰宣公司施作系爭工程有延宕逾期之情形，得對泰
    宣公司扣罰逾期違約金2,197,872元，而主張抵銷，應屬有
    據。
(四)系爭工程合約書備註第4條前段約定：「甲方（指樺興公司
    ）供應材料部分，乙方（指泰宣公司）需將材料損耗控管在
    3％以內，若有浪費情形甲方得要求賠償」（見原審卷一第71
    頁）。樺興公司主張泰宣公司施作系爭工程有未將材料損耗
    控管在百分之三以內情形，固提出有泰宣公司簽章之廠商扣
    款明細表及材料扣款明細表為證（見原審卷三第81-84頁）
    ，並依國立傳統藝術中心結算明細表製作「依業主變更設計
    結算數量核算材料耗損表」及各式「電線材料單價」（見本
    院卷第141-159、181-193頁）為計算，而認其得對泰宣公司
    請求耗損浪費之賠償3,708,462元（含稅）。惟詳觀上開廠
    商扣款明細表及材料扣款明細表，分別有「上述超約扣款需
    於業主結算前完成與設計單位之數量確認，其扣除金額待數
    量確認後再一併辦理」、「需完工後再行確認，如係本公司
    責任，則依約扣款」、「上述線材扣款數量，待使用單位核
    定追加數量後，再依據核定數量辦理合約規定之扣款」、「
    上述材料數量及扣款金額，需待使用單位核定確認追加數量
    及貴我雙方核對無誤後，再依據合約規定辦理追加減帳」等
    字樣，顯見泰宣公司就材料損耗控管有無違約之情，早有爭
    執。而兩造並未再為核對等情，亦為兩造所不爭執（見原審
    卷二第59頁反面），自難僅憑該等廠商扣款明細表及材料扣
    款明細表，推認泰宣公司施作系爭工程有未將材料損耗控管
    在百分之三以內之情。至樺興公司主張依國立傳統藝術中心
    結算明細表而製作「依業主變更設計結算數量核算材料耗損
    表」以計算材料耗損賠償金額，此亦是樺興公司單方核算，
    未與泰宣公司或領用人即翔聚股份有限公司核對確認，尚難
    逕為採之。是樺興公司依上開約定，認泰宣公司應賠償3,70
    8,462元（含稅），並主張抵銷，仍屬無據。
(五)樺興公司主張泰宣公司施作系爭工程期間尚有得由樺興公司
    扣款之情形，業據其提出系爭工程第3期至第30期之廠商扣
    款明細表共28紙，金額共計1,937,424元在卷可憑。其中第3
    期至第30期之214,215元部分之廠商扣款明表共27紙，金額
    共計1,625,728元部分，均經泰宣公司蓋章，並未加註不同
    意見（見原審卷一第76-89頁），泰宣公司亦表示不為爭執
    （本院卷第101頁）。是樺興公司據以扣款，自屬有據。至
    於第30期之311,696元部分，經泰宣公司註記「上述金額仍
    有爭議，本款項同意先行自工程款中暫扣保留，雙方另行協
    商」之字樣（見原審卷一第90頁），顯見泰宣公司仍有爭執
    ，自難推認泰宣公司就此部分確有應扣款之事實。又因泰宣
    公司請求之工程款係含營業稅，故樺興公司就泰宣公司已簽
    認之罰款1,625,728元部分，加計5％營業稅81,286元後為1,7
    07,014元主張抵銷，自屬正當；逾此部分之主張，核屬無據
    。
(六)基上，樺興公司得主張抵銷者，為泰宣公司施作系爭工程延
    宕逾期之逾期違約金2,197,872元（含稅），及施工期間扣
    款1,707,014元（含稅），共計3,904,886元。則以樺興公司
    積欠泰宣公司工程款12,127,816元，扣除樺興公司得主張抵
    銷之3,904,886元後，尚有餘額8,222,930元。故泰宣公司依
    系爭工程契約之法律關係，請求樺興公司給付工程款8,222,
    930元，應屬有據，逾此部分之請求，即屬無據。 
(七)復按給付無確定期限者，債務人於債權人得請求給付時，經
    其催告而未為給付，自受催告時起，負遲延責任。其經債權
    人起訴而送達訴狀，或依督促程序送達支付命令，或為其他
    相類之行為者，與催告有同一之效力；遲延之債務，以支付
    金錢為標的者，債權人得請求依法定利率計算之遲延利息；
    應付利息之債務，其利率未經約定，亦無法律可據者，週年
    利率為5%，民法第229條第2項、同法第233條第1項前段及第
    203條分別定有明文。樺興公司雖抗辯稱依系爭工程合約約
    定，泰宣公司負有於完工後開立面額2,160,750元(總工程款
    4335萬元之5％) 之保固本票以向樺興公司支領尾款之義務，
    泰宣公司拒絕交付保固本票，其就所得請求工程款中之2,16
    0,750元，不應加計遲延利息云云，然查業主國立傳統藝術
    中心已於106年12月26日已完成驗收（見原審卷一第38頁）
    ，依系爭工程合約書第9條約定，保固期限自系爭工程經業
    主驗收辦理結算後3年，顯見泰宣公司現已無開立保固本票
    之必要；而觀之系爭工程合約或合約明細表（原法院106年
    度司促字第24802號卷第9頁）並未有關尾款請款方式之約定
    ，無從認定尾款之給付與保固本票之開立有關，自於系爭工
    程驗收完畢後即得請求給付工程尾款，樺興公司斯時所辯，
    並不足採。本件工程款債權屬無確定期限者，又以支付金錢
    為標的，則依上揭法律規定，泰宣公司就其得請求樺興公司
    給付之金額部分，併請求自民事補充理由㈢狀送達翌日即107
    年6月9日起（見原審卷一第91頁，卷二第58頁）至清償日止
    ，按年息5%計算之法定遲延利息，於法有據，應予准許。
六、綜上所述，泰宣公司依系爭工程契約之法律關係，請求樺興
    公司給付8,222,930元，及自107年6月9日起至清償日止，按
    年息5%計算之利息，為有理由，應予准許；逾此部分之請求
    ，為無理由，不應准許，其假執行之聲請亦失所依據，應併
    予駁回。上開泰宣公司請求樺興公司給付應予准許部分，扣
    除原審判命樺興公司給付之6,315,665元本息，樺興公司應
    再給付泰宣公司1,907,265元本息（計算式：8,222,930－6,3
    15,665＝1,907,265）。原審就前開應准許而屬泰宣公司上訴
    聲明不服之範圍（即泰宣公司請求逾6,315,665元本息但未
    逾8,222,930元本息部分），為泰宣公司此部分敗訴之判決
    ，並駁回其該假執行之聲請，容有不當，泰宣公司上訴意旨
    指摘原判決此部分不當，求予廢棄改判，為有理由，應由本
    院於廢棄後改判如主文第2項所示。至於原審就上開不應准
    許部分（泰宣公司請求逾8,222,930元本息部分），為泰宣
    公司敗訴之判決，並駁回其假執行之聲請，及就泰宣公司請
    求樺興公司給付6,315,665元本息之應准許部分，為樺興公
    司敗訴之判決，並為准免假執行之宣告，均無違誤，兩造各
    自上訴意旨指摘原判決對其不利部分不當，聲明廢棄改判，
    為無理由，應予駁回。
七、本件事證已臻明確，兩造其餘之攻擊或防禦方法及所用之證
    據，經本院斟酌後，認為均不足以影響本判決之結果，爰不
    逐一論列，附此敘明。
八、據上論結，本件泰宣公司之上訴為一部有理由、一部無理由
    ，樺興公司之上訴，為無理由，判決如主文。
中　　華　　民　　國　　110 　年　　11  　月　　10　  日
　　　       　　    工程法庭   審判長法　官  林慧貞
　　　　　　　　　　　　　　          法　官  劉惠娟
　　　　　　　　　　　　　　　        法　官  王怡菁
正本係照原本作成。
如不服本判決，應於收受送達後20日內向本院提出上訴書狀，其
未表明上訴理由者，應於提出上訴後20日內向本院補提理由書狀
（均須按他造當事人之人數附繕本）。因疫情而遲誤不變期間，
得向法院聲請回復原狀。
上訴時應提出委任律師或具有律師資格之人之委任狀；委任有律
師資格者，另應附具律師資格證書及釋明委任人與受任人有民事
訴訟法第466條之1第1項但書或第2項所定關係之釋明文書影本。
如委任律師提起上訴者，應一併繳納上訴裁判費。

                                      書記官  盧威在　　
　　　　　　　　　　　　　　　　　　　　　　　　　　　　
中　　華　　民　　國　　110 　年　　11　　月　　10　　日